臺灣臺中地方法院民事判決　九十年度訴字第二三一○號
　　原　　　告　丙○○
　　送達代收人　乙○○
　　被　　　告　甲○○
右當事人間請求履行契約事件，本院判決如左：
    主      文
原告之訴駁回。
訴訟費用由原告負擔。
    事      實
甲、原告方面：
  一、聲明：被告應給付原告新台幣（下同）一百二十八萬元，及自民國九十年四月
      十日起至清償日止，按週年利率百分之五計算利息。
  二、陳述：
      （一）兩造先前合資經營「盟群國際事業有限公司」（下稱盟群公司），嗣於
            八十八年十二月十二日協議拆夥，並書立切結書，約定被告應給付原告
            二百九十萬元，並自八十九年一月十日起至九十年四月十日止，分十六
            個月付清，以供清償盟群公司在臺灣地區所積欠之債務，詎被告僅給付
            至八十九年八月份，即未繼續付款，尚欠原告一百二十八萬元，原告乃
            發函催告被告履行，被告竟置之不理，為此爰依兩造間之上開約定，訴
            請被告履行契約給付原告一百二十八萬元及利息。
      （二）對被告抗辯之陳述：兩造於八十八年十二月十二日書立切結書時，係約
            定結束盟群公司之經營，而非將盟群公司交由被告繼續經營，被告並同
            意解散盟群公司，原告始據以辦理盟群公司之解散登記，被告抗辯原告
            未將盟群公司交其繼續經營，並以原告給付不能為由解除契約，於法無
            據。又上開二百九十萬元之金額，係經兩造結算完畢始行確認，被告自
            不得另據盟群公司先前之其他帳目而為爭執。
  三、證據：提出切結書、存證信函、給付款項計算單、臺中縣政府八九府建商字第
      ○八九○○三六一七號歇業准許函、臺中縣稅捐稽徵處大屯分處八九．二．一
      九稅屯一字第八九○○六一一八號函、盟群公司客戶尚欠貨款明細表各一份為
      證（均為影本），並聲請訊問證人陳耀煥、林澤源、葉陳朔聘。
乙、被告方面：
  一、聲明：原告之訴駁回。
  二、陳述：兩造固有於民國八十八年十二月十二日書立切結書，約定被告應分期給
      付原告二百九十萬元，惟原告亦應同時將盟群公司交由被告經營，被告已依約
      給付原告二百九十萬元中之一百六十二萬元，詎原告非但未依約將盟群公司交
      由被告經營，反於八十九年一月間，擅將盟群公司辦理解散登記，且盟群公司
      復有部分帳款不清之情事。盟群公司既已辦理公司解散登記完畢，則原告顯已
      無法將盟群公司交由被告經營，自屬可歸責於原告之事由而給付不能，被告爰
      當庭表示解除兩造間之契約，本件契約既已解除，則原告據以要求被告給付上
      開款項，自非有據。
  三、證據：提出明細表二紙、支票二紙、盟群公司變更登記事項卡一份為證（均為
      影本）。
    理      由
一、本件(1)原告起訴主張：兩造先前合資經營盟群公司，嗣於八十八年十二月十二日
    協議拆夥，書立切結書，約定被告應給付原告二百九十萬元，並自八十九年一月
    十日起至九十年四月十日止，分十六個月付清，以供清償盟群公司在臺灣地區所
    積欠之債務，詎被告僅給付至八十九年八月份，即未繼續付款，尚欠原告一百二
    十八萬元，原告乃發函催告被告履行，被告竟置之不理，為此爰依兩造間之上開
    約定，訴請被告履行契約給付原告一百二十八萬元及利息等語。(2)被告則以：兩
    造固有於民國八十八年十二月十二日書立切結書，約定被告應分期給付原告二百
    九十萬元，惟原告本應同時將盟群公司交由被告經營，被告已依約給付原告一百
    六十二萬元，惟原告並未依約將盟群公司交由被告經營，反於八十九年一月間，
    將盟群公司辦理公司解散登記，盟群公司復有部分帳款不清之情事，盟群公司既
    已辦理公司解散登記，原告顯已無法將盟群公司交由被告經營，自屬可歸責於原
    告之事由而給付不能，被告業已當庭表示解除契約，則原告據上開切結書要求被
    告給付，自非有據等語資為抗辯。
二、按當事人主張有利於己之事實者，就其事實有舉證之責任。民事訴訟法第二百七
    十七條定有明文。次按，因可歸責於債務人之事由，致給付不能者，債權人得請
    求賠償損害。前項情形，給付一部不能者，若其他部分之履行，於債權人無利益
    時，債權人得拒絕該部之給付，請求全部不履行之損害賠償；債權人於有第二百
    二十六條之情形時，得解除契約。民法第二百二十六條、第二百五十六條另有明
    文。再按，解釋意思表示，固應探求當事人之真意，不得拘泥於所用之詞句，惟
    如契約之文字已表示當事人之真意，無需別事探求者，自不得捨契約文字而為曲
    解。僅於契約文字文義不明時，始有以過去事實及其他一切證據資料為斷定標準
    ，以探求當事人立約當時之真意何在之必要（最高法院十七年上字第一一一八號
    判例、八十九年度台上字第七九號、八十六年度台上字第三八七三號、第三○四
    二號、第一一六八號判決參照）。
三、查兩造於民國八十八年十二月十二日書立切結書，約定被告應給付原告二百九十
    萬元，被告並已給付其中之一百六十二萬元予原告等情，有原告所提出之切結書
    、明細表及存證信函影本在卷可稽，且為兩造所不爭執，信屬實在。原告雖據以
    訴請被告給付其餘之一百二十八萬元。惟為被告所拒絕，並以被告所負擔之二百
    九十萬元給付義務與原告應將盟群公司交由被告經營之義務間，具有對待給付之
    雙務契約性質，而上開契約業因原告擅將盟群公司辦理公司解散登記，無法將盟
    群公司交由被告經營，被告業已解除本件契約在案等語資為抗辯。從而，本件所
    應審究者，乃為上開切結書是否屬於有對待給付性質之雙務契約？兩造曾否協議
    解散盟群公司及被告解除契約是否合法？
    （一）原告雖主張兩造所書立之切結書，其真意為兩造拆夥並解散盟群公司，並
          由被告給付原告二百九十萬元以供清償盟群公司在臺灣地區所積欠之債務
          ，原告不負移交盟群公司予被告經營之義務，並聲請訊問證人陳耀煥、林
          澤源、葉陳朔聘資為被告曾同意解散盟群公司之證明。惟查，原告前於九
          十年四月十日具狀向本院聲請對被告發支付命令時，其聲請狀上即載明「
          ．．．雙方成立協議，書立切結書，同意該公司即日起歸由相對人（即被
          告）經營．．．」；又證人林澤源到院證稱：伊對兩造是否協議解散盟群
          分司一節並不清楚（見本院九十年十一月十五日言詞辯論筆錄）；證人葉
          陳朔聘則證述：盟群公司辦理解散登記之手續，係依原告指示辦理，對兩
          造是否協議解散盟群分司一節，亦不清楚（見本院九十一年二月七日言詞
          辯論筆錄）。是證人林澤源、葉陳朔聘之證言，尚不足為被告確有同意解
          散盟群公司之認定。至證人陳耀煥雖到庭證稱：「．．．調解時有就帳面
          上結算，被告以二九○萬元付給原告，解除公司，當初會寫切結書就是公
          司不要再經營」（見本院九十年十月四日言詞辯論筆錄），惟證人陳耀煥
          為原告之姪子，關係密切，所為未經具結之證言是足屬實？自待斟酌。而
          依兩造所不爭執之切結書上「玆有甲方丙○○、乙方甲○○合資創立盟群
          國際事業有限公司，今甲方願意由乙方經營，切立一切債款歸乙方負責，
          新台幣共貳仟玖佰萬圓整．．．．」之記載內容觀之，上開切結書之契約
          文字，業已表明兩造約定原告退出盟群公司之經營，並將盟群公司交由被
          告經營，被告則分期給付原告二百九十萬元之契約意旨，其內並無兩造合
          意解散盟群公司之內容，是原告所主張兩造簽立切結書約定解散盟群公司
          一節，核非可採；被告抗辯其所應負擔之二百九十萬元給付義務與原告應
          將盟群公司交由被告經營之義務間，具有對待給付性質一節，應可採信。
    （二）次查，原告於八十八年十二月十二日與被告書立切結書後，旋指示證人葉
          陳朔聘向經濟部中部辦公室申辦盟群公司解散登記一節，業據被告提出盟
          群公司變更登記事項卡影本一份為證，核與證人葉陳朔聘所述情形相符，
          且為原告所不否認，核屬實在。原告雖主張申辦盟群公司解散登記係得被
          告同意始行為之云云，惟為被告所否認，原告除前述證人之證言外，復未
          能另行舉證證明此情，尚難認被告確有同意辦理盟群公司解散登記之情事
          。又本件盟群公司既已辦理解散登記完畢，則原告顯已無法將盟群公司之
          經營權移交被告，自屬可歸責於原告之事由，致給付不能，則被告依民法
          第二百二十六條、第二百五十六條規定，據以解除契約，自屬有據。
四、綜上所述，兩造間之契約既已合法解除，則原告據業經解除之契約，訴請被告給
    付原告新台幣一百二十八萬元及自民國九十年四月十日起至清償日止，按週年利
    率百分之五計算利息，於法無據，應予駁回。
五、本件事證已臻明確，兩造其餘攻擊防禦方法，核與判決基礎無影響，爰不逐一論
    述，附此敘明。
六、據上論結，本件原告之訴為無理由，依民事訴訟法第七十八條，判決如主文。
中　　　華　　　民　　　國　　九十一　　年　　　二　　　月　　二十七　　日
                                臺灣臺中地方法院民事第三庭
~B法　　　官　林宗成
右為正本係照原本作成
如不服本判決，應於判決送達後二十日內，向本院提出上訴狀。
中　　　華　　　民　　　國　　九十一　　年　　　二　　　月　　二十七　　日
~B法院書記官
